臺灣臺中地方法院刑事判決　　　　　　 100年度訴字第3088號
公　訴　人　臺灣臺中地方法院檢察署檢察官
被　　　告　蘇文進
上列被告因違反毒品危害防制條例案件，經檢察官提起公訴（10
0 年度毒偵字第3317號），本院合議庭裁定由受命法官獨任進行
簡式審判程序，茲判決如下：
    主  文
蘇文進施用第一級毒品，累犯，處有期徒刑壹年肆月。
    犯罪事實
一、蘇文進曾於民國94年間因加重竊盜案件，經本院以94年度易
    字第1157號刑事判決判處有期徒刑9 月，經上訴由臺灣高等
    法院臺中分院以94年度上易字第1181號刑事判決撤銷原審判
    決，改判處有期徒刑10月確定；復於94年間因分別施用第1
    、2 級毒品案件，經本院以94年度訴字第1971號刑事判決各
    判處有期徒刑1 年4 月、6 月，應執行有期徒刑1 年8 月確
    定，上揭3 罪，經聲請臺灣高等法院臺中分院以96年度聲字
    第863 號裁定應執行有期徒刑2 年5 月確定，並經依中華民
    國96年罪犯減刑條例聲請臺灣高等法院臺中分院以96年度聲
    減字第1143號裁定各減為8 月、3 月、5 月，應執行有期徒
    刑1 年2 月又15日確定。又於96年間因分別施用第1 、2 級
    毒品案件，經本院以96年度訴字第1779號刑事判決各判處有
    期徒刑10月、6 月，各減為有期徒刑5 月、3 月，應執行有
    期徒刑7 月，經上訴由臺灣高等法院臺中分院以96年度上訴
    字第2468號刑事判決撤銷原審判決，改判處有期徒刑1 年8
    月、1 年，各減為有期徒刑10月、6 月，應執行有期徒刑1
    年2 月確定後，經移送接續執行，於98年4 月10日因縮短刑
    期假釋出監並付保護管束，於98年5 月19日保護管束期滿視
    為執行減刑而赦免。其前於87年間因施用毒品案件，經本院
    以87年度毒聲字第1059號裁定送勒戒處所觀察、勒戒後，認
    無繼續施用毒品之傾向，已於87年8 月11日執行完畢釋放，
    經臺灣臺中地方法院檢察署檢察官以87年度偵字第15968 號
    為不起訴處分確定；復於前揭觀察、勒戒執行完畢釋放5 年
    內，於89年間因連續施用第1 級毒品案件，經本院以89年度
    訴字第2313號刑事判決判處有期徒刑1 年8 月，經上訴由臺
    灣高等法院臺中分院於90年1 月17日以89年度上訴字第2364
    號刑事判決駁回上訴，並於90年2 月19日確定。詎其仍不知
    悔改，明知海洛因、甲基安非他命業經公告列為毒品危害防
    制條例第2 條第2 項所列管之第1 、2 級毒品，不得非法持
    有、施用，於前揭觀察、勒戒執行完畢釋放後5 年內，於89
    年間再犯施用毒品案件，經法院判處罪刑確定後，竟基於同
    時施用第1 級毒品海洛因、第2 級毒品甲基安非他命之犯意
    ，於100 年8 月21日晚上約10時許，在其位於臺中市○○區
    ○○路國校巷3 弄36號住處內，以將海洛因粉末與甲基安非
    他命晶體混合置於玻璃球吸食器隔熱燒烤吸食煙霧之方式，
    同時施用第1 級毒品海洛因、第2 級毒品甲基安非他命1 次
    。嗣經警方於100 年8 月22日晚上9 時30分，在其位於上址
    住處前，因其另案違反毒品危害防制條例案件經通緝而逮捕
    查獲，並經其同意於100 年8 月23日凌晨1 時許採集尿液送
    驗後，始知上情。
二、案經臺中市政府警察局東勢分局報請臺灣臺中地方法院檢察
    署檢察官偵查起訴。
    理  由
一、本案被告蘇文進所犯均係死刑、無期徒刑、最輕本刑為3 年
    以上有期徒刑以外之罪，其於準備程序就前揭被訴事實為有
    罪之陳述，經受命法官告知簡式審判程序之旨，並聽取其與
    公訴人之意見後，本院認無不得或不宜改依簡式審判程序進
    行之處，爰依刑事訴訟法第273 條之1 第1 項、第284 條之
    1 ，裁定本案由受命法官獨任進行簡式審判程序，合先敘明
    。
二、訊據被告對其於上揭時、地，同時施用第1 級毒品海洛因及
    第2 級毒品甲基安非他命1 次之事實，於本院審理時坦承不
    諱（參見本院卷宗第25頁）。另查：
  (一)被告係於100 年8 月23日凌晨1 時許，經警方採集被告尿液
    送驗結果，分別呈嗎啡、甲基安非他命陽性反應，即甲基安
    非他命、嗎啡檢出濃度各為10,173ng/ml 、37,315ng/ml 等
    情，此有詮昕科技股份有限公司100 年9 月7 日報告編號00
    000000號濫用藥物尿液檢驗報告、堪查採證同意書及委託鑑
    驗尿液代號與真實姓名對照表各1 份（參見警卷第9 頁至第
    11頁）附卷可參，足見被告確有施用第1 、2 級毒品海洛因
    、甲基安非他命1 次之事實，應可認定。
  (二)按海洛因施用入人體後水解還原成嗎啡，再循嗎啡之代謝方
    式排出體外，業據行政院衛生署藥物食品檢驗局73藥檢壹字
    第030221號函說明綦詳，且依醫學臨床實驗及根據英國藥學
    會出版Isolation and Indentification of Drugs 一 書第
    2 版載明：口服或注射海洛因後可快速吸收，並於血液中迅
    速代謝成6 —乙醯嗎啡，然後轉變成嗎啡；再毒品施用後於
    尿液、血液中可檢出之最大時限，與施用劑量、施用頻率、
    施用方式、施用者飲水量之多寡、個人體質、檢體收集時間
    點及所用檢測方法之靈敏度等因素有關，因個案而異，一般
    於尿液中可檢出之最大時限，古柯鹼為施用後1 至4 天、海
    洛因為2 至4 天、嗎啡為2 至4 天、大麻為1 至10天、安非
    他命為1 至4 天、甲基安非他命為1至5天、MDMA為1 至4 天
    、MDA 為1 至4 天、Ketamine為2至4天等語，業經行政院衛
    生署管製藥品管理局92年7 月23日管檢字第0920005609號函
    載明明確。另純甲基安非他命之游離基為無色或淡黃色之油
    狀物，具輕微腥味、胺臭，而實際上甲基安非他命多以鹽酸
    鹽或硫酸鹽存在，形成白色、微帶苦味之結晶性粉末或似冰
    糖之片狀結晶，該結晶極易溶於水或酒精，目前國內發現的
    均為甲基安非他命之鹽酸鹽，可以口服、鼻吸、煙吸或注射
    等方式施用等語，亦經行政院衛生署管制藥品管理局93年2
    月9 日管宣字第0930001092號函載明明確。又國內甲基安非
    他命施用方式主要以燒烤煙吸食為主，而海洛因施用方式有
    注射方式或以燒煙吸食，兩者是否可同時、同日施用，依藥
    理作用區分海洛因係中樞神經抑制劑，安非他命類毒品係中
    樞神經興奮劑，二者作用機轉不同，本不宜共用，然對毒品
    施用者並無考慮此一原則之必要，通常可視其習性，同時、
    同日施用任何毒品等語，業經法務部調查局93年7 月12日調
    科壹字第09300262550 號函示明確。是參酌前揭報告及說明
    ，被告自白於前揭時間有同時施用第1 級毒品海洛因、第2
    級毒品甲基安非他命1 次之犯行等語，核與事實相符，應堪
    採信。
  (三)施用第1 、2 級毒品為犯罪行為，毒品危害防制條例第10條
    定有處罰明文。故施用第1 、2 級毒品者，依前揭規定本應
    科以刑罰。惟基於刑事政策，對合於一定條件之施用者，則
    依同條例第20條、第23條之規定，施以觀察、勒戒及強制戒
    治之保安處分。毒品危害防制條例於92年7 月9 日修正公布
    ，自93年1 月9 日施行，其中第20條、第23條將施用毒品之
    刑事處遇程序，區分為「初犯」及「5 年內再犯」、「5 年
    後再犯」。依其立法理由之說明：「初犯」，經觀察、勒戒
    或強制戒治後，應為不起訴處分或不付審理之裁定；經觀察
    、勒戒或強制戒治執行完畢釋放後，「5 年內再犯」者，因
    其再犯率甚高，原實施之觀察、勒戒及強制戒治既已無法收
    其實效，爰依法追訴或裁定交付審理。至於經觀察、勒戒或
    強制戒治執行完畢釋放後，「5 年後再犯」者，前所實施之
    觀察、勒戒或強制戒治已足以遮斷其施用毒品之毒癮，為期
    自新及協助其斷除毒癮，仍適用「初犯」規定，先經觀察、
    勒戒或強制戒治之程序。從而依修正後之規定，僅限於「初
    犯」及「5 年後再犯」2 種情形，始應先經觀察、勒戒或強
    制戒治程序。倘被告於5 年內已再犯，經依法追訴處罰，縱
    其第3 次（或第3 次以上）再度施用毒品之時間，在初犯經
    觀察、勒戒或強制戒治執行完畢釋放5 年以後，已不合於「
    5 年後再犯」之規定，且因已於「5 年內再犯」，顯見其再
    犯率甚高，原實施觀察、勒戒或強制戒治，已無法收其實效
    ，即應依該條例第10條處罰（最高法院95年度第7 次刑事庭
    會議決議、最高法院97年度第5 次刑事庭會議決議要旨參照
    ）。經查，被告前於87年間因施用毒品案件，經本院以87年
    度毒聲字第1059號裁定送勒戒處所觀察、勒戒後，認無繼續
    施用毒品之傾向，已於87年8 月11日執行完畢釋放，經臺灣
    臺中地方法院檢察署檢察官以87年度偵字第15968 號為不起
    訴處分確定；復於前揭觀察、勒戒執行完畢釋放5 年內，於
    89 年 間因連續施用第1 級毒品案件，經本院以89年度訴字
    第2313號刑事判決判處有期徒刑1 年8 月，經上訴由臺灣高
    等法院臺中分院於90年1 月17日以89年度上訴字第2364號刑
    事判決駁回上訴，並於90年2 月19日確定等情之事實，此有
    臺灣高等法院被告前案紀錄表、臺灣臺中地方法院檢察署刑
    案資料查註紀錄表各1 份附卷可參。被告前既曾因施用毒品
    案件，經觀察、勒戒後，於前開觀察、勒戒執行完畢釋放後
    5 年內，再犯施用毒品案件，經法院判處罪刑確定後，復另
    再犯本案施用毒品罪，即非屬該條例第20條第3 項所定「5
    年後再犯」之情形，檢察官逕行起訴，要無不合。依前開說
    明，本案被告上開所為，係於觀察、勒戒執行完畢釋放後5
    年內，再犯施用毒品案件，經法院判處罪刑確定後，復另再
    犯毒品危害防制條例第10條第1 、2 項施用第1 、2 級毒品
    罪，本案事證明確，被告上開犯行，應堪認定。
三、按海洛因、甲基安非他命為毒品危害防制條例第2 條第2 項
    第1 、2 款所明定之第1 、2 級毒品。核被告所為，係犯同
    條例第10條第1 項之施用第1 級毒品罪及同條例第10條第2
    項之施用第2 級毒品罪。被告持有第1 、2 級毒品進而施用
    ，持有之低度行為各為施用之高度行為所吸收，均不另論持
    有毒品之罪。被告以一行為觸犯上開2 罪名，為想像競合犯
    ，應依刑法第55條之規定，從一較重之施用第1 級毒品罪處
    斷。又起訴書雖記載被告上揭施用第1 、2 級毒品犯行係分
    別為之，然業經公訴人於本院審理中更正起訴事實如前揭犯
    罪事實欄一所載，附此敘明。又依赦免法第1 條明文，減刑
    係屬赦免之一種寬典，是被告之刑期因減刑條例實施而赦免
    ，則其究否構成累犯，應自該赦免之翌日起算至本件犯罪行
    為時，是否在5 年以內為斷，並非按執行完畢之日期起算（
    最高法院84年度臺非字第94號判決要旨參照）。另查，被告
    曾於94年間因加重竊盜案件，經本院以94年度易字第1157號
    刑事判決判處有期徒刑9 月，經上訴由臺灣高等法院臺中分
    院以94年度上易字第1181號刑事判決撤銷原審判決，改判處
    有期徒刑10月確定；復於94年間因分別施用第1 、2 級毒品
    案件，經本院以94年度訴字第1971號刑事判決各判處有期徒
    刑1 年4 月、6 月，應執行有期徒刑1 年8 月確定，上揭3
    罪，經聲請臺灣高等法院臺中分院以96年度聲字第863 號裁
    定應執行有期徒刑2 年5 月確定，並經依中華民國96年罪犯
    減刑條例聲請臺灣高等法院臺中分院以96年度聲減字第1143
    號裁定各減為8 月、3 月、5 月，應執行有期徒刑1 年2 月
    又15日確定。又於96年間因分別施用第1 、2 級毒品案件，
    經本院以96年度訴字第1779號刑事判決各判處有期徒刑10月
    、6 月，各減為有期徒刑5 月、3 月，應執行有期徒刑7 月
    ，經上訴由臺灣高等法院臺中分院以96年度上訴字第2468號
    刑事判決撤銷原審判決，改判處有期徒刑1 年8 月、1 年，
    各減為有期徒刑10月、6 月，應執行有期徒刑1 年2 月確定
    後，經移送接續執行，於98年4 月10日因縮短刑期假釋出監
    並付保護管束，於98年5 月19日保護管束期滿視為執行減刑
    而赦免等情，此有臺灣高等法院被告前案紀錄表、臺灣臺中
    地方法院檢察署刑案資料查註紀錄表各1 份存卷可考，其受
    徒刑一部之執行而赦免後，於5 年內故意再犯本案有期徒刑
    以上之罪，應依刑法第47條第1 項之規定，論以累犯，並加
    重其刑。爰審酌被告雖施用毒品乃自戕一己之身體健康，尚
    未對他人造成危害，犯後已坦承犯行，態度尚可，然其施用
    毒品之手段為同時混合施用第1 、2 級毒品，顯較各自單純
    施用第1 、2 級毒品之方式，更為複雜，且前因施用毒品案
    件，經觀察、勒戒執行完畢釋放5 年內，再犯施用毒品罪，
    並經法院判處罪刑確定後，另曾因中華民國96年罪犯減刑條
    例減刑出監，仍不能徹底戒絕毒品，無視國家對於杜絕毒品
    犯罪之禁令，猶未能深切體認毒品危害己身之鉅，復犯本案
    施用毒品罪，顯見其無戒毒悔改態度等一切情狀，量處如主
    文所示之刑。
據上論斷，應依刑事訴訟法第273 條之1 第1 項、第299 條第1
項前段，毒品危害防制條例第10條第1 項、第2 項，刑法第11條
前段、第55條、第47條第1 項，判決如主文。
本案經檢察官王淑月到庭執行職務。
中    華    民    國   100    年    12    月    23    日
                  刑事第二庭    法  官  唐中興
以上證明與原本無異。
如不服本判決，應於判決送達後10日內，向本院提出上訴狀。
中    華    民    國   100    年    12    月    23    日
                                書記官  簡雅文
【附錄本案判決論罪科刑法條全文】：
毒品危害防制條例第10條
施用第1 級毒品者，處6 月以上5 年以下有期徒刑。
施用第2 級毒品者，處3 年以下有期徒刑。